【裁判字號】    99,聲,357
【裁判日期】    990421
【裁判案由】    聲請撤銷羈押
【裁判全文】
臺灣高等法院高雄分院刑事裁定           99年度聲字第357號
聲  請  人
即  被  告  甲○○
上列聲請人因聲請撤銷羈押案件，本院裁定如下：
    主  文
聲請駁回。
    理  由
一、本件聲請人（即被告）甲○○因違反毒品危害防制條例案件
    ，前經本院於99年3 月15日以99年度上訴字第387 號認聲請
    人有刑事訴訟法第101 條第1 項第3 款之情形，非予羈押，
    顯難進行審判或執行，而執行羈押。
二、聲請意旨略以：
（一）本件被告甲○○涉嫌違反毒品危害防制條例案件，經受命
      法官認為被告違反毒品危害防制條例罪嫌重大，有刑事訴
      訟法第101 條第1 項第3 款情形，非予羈押，顯難進行審
      判或執行，而處分自99年3 月20日起（查應自99年3 月15
      日起）予以羈押在案，有押票回證可稽。
（二）惟查，受命法官羈押被告之原因，係以被告涉犯毒品危害
      防制條例罪嫌重大，有刑事訴訟法第101 條第1 項第3 款
      情形，即所犯為死刑、無期徒刑或最輕本刑為5 年以上有
      期徒刑之罪，非予羈押，顯難進行審判或執行，有繼續羈
      押之必要。然被告所犯縱為刑事訴訟法第101 條第1 項第
      3 款之重罪，如無逃亡或滅證導致顯難進行追訴、審判或
      執行之危險，尚欠缺羈押之必要要件，亦即單以犯重罪作
      為羈押之要件，可能背離羈押作為保全程序的性質，對刑
      事被告武器平等與充分防禦權行使上之限制，即可能違背
      比例原則。再者，無罪推定原則不僅禁止對未經判決有罪
      確定之被告執行刑罰，亦禁止僅憑犯罪嫌疑就施予被告類
      似刑罰之預先執行，倘以重大犯罪之嫌疑作為羈押之唯一
      要件，作為刑罰之預先執行，亦可能違背無罪推定原則。
      是刑事訴訟法第101 條第1 項第3 款如僅以「所犯為死刑
      、無期徒刑或最輕本刑為5 年以上有期徒刑之罪」，作為
      許可羈押之唯一要件，而不論是否犯罪嫌疑重大，亦不考
      量有無逃亡或滅證之虞而有羈押之必要或有無不得羈押之
      情形，則該款規定即有牴觸無罪推定原則、武器平等原則
      或過度限制刑事被告之充分防禦權而違反比例原則之虞，
      有大法官會議釋字第665 號解釋理由書可供參酌。從而，
      受命法官羈押被告單以被告涉犯重罪作為羈押之要件，顯
      與上開大法官會議釋字第665 號解釋理由意首相違，洵有
      未妥，爰聲請撤銷羈押云云。
三、本院查：
（一）按刑事訴訟法第101 條第1 項規定：「被告經法官訊問後
      ，認為犯罪嫌疑重大，而有左列情形之一，非予羈押，顯
      難進行追訴、審判或執行者，得羈押之︰一、逃亡或有事
      實足認為有逃亡之虞者。二、有事實足認為有湮滅、偽造
      、變造證據或勾串共犯或證人之虞者。三、所犯為死刑、
      無期徒刑或最輕本刑為五年以上有期徒刑之罪者。」該項
      規定羈押之目的應以保全刑事追訴、審判或執行程序為限
      。故被告所犯縱為該項第三款之重罪，如無逃亡或滅證導
      致顯難進行追訴、審判或執行之危險，尚欠缺羈押之必要
      要件。亦即單以犯重罪作為羈押之要件，可能背離羈押作
      為保全程序的性質，其對刑事被告武器平等與充分防禦權
      行使上之限制，即可能違背比例原則。再者，無罪推定原
      則不僅禁止對未經判決有罪確定之被告執行刑罰，亦禁止
      僅憑犯罪嫌疑就施予被告類似刑罰之措施，倘以重大犯罪
      之嫌疑作為羈押之唯一要件，作為刑罰之預先執行，亦可
      能違背無罪推定原則。是刑事訴訟法第101 條第1 項第3
      款如僅以「所犯為死刑、無期徒刑或最輕本刑為五年以上
      有期徒刑之罪」，作為許可羈押之唯一要件，而不論是否
      犯罪嫌疑重大，亦不考量有無逃亡或滅證之虞而有羈押之
      必要，或有無不得羈押之情形，則該款規定即有牴觸無罪
      推定原則、武器平等原則或過度限制刑事被告之充分防禦
      權而違反比例原則之虞。惟查依刑事訴訟法第101 條第1
      項第3 款及第101 條之2 之規定，法官決定羈押被告之要
      件有四：犯罪嫌疑重大，有法定之羈押事由，有羈押之必
      要（即非予羈押，顯難進行追訴、審判或執行），無同法
      第114 條不得羈押被告之情形。是被告縱符合同法第101
      條第1 項第3 款之羈押事由，法官仍須就犯罪嫌疑是否重
      大、有無羈押必要、有無不得羈押之情形予以審酌，非謂
      一符合該款規定之羈押事由，即得予以羈押。【參照司法
      院大法官會議解釋第665 號解釋理由第2 項】。換言之，
      法官除認被告有刑事訴訟法第101 條第1 項第3 款之法定
      事由外，另應就其犯罪嫌疑是否重大、有無羈押必要、有
      無不得羈押等情形予以綜合審酌，此由上開大法官會議解
      釋之理由自明。
（二）查本件聲請人甲○○於99年3 月15日經本院受命法官訊問
      後，當庭諭知聲請人涉犯共同運輸第一級毒品未遂罪，業
      經原審法院以98年度重訴字第57號判處有期徒刑8 年6 月
      ，足見其犯共同運輸第一級毒品之罪嫌尚屬重大，且所犯
      最輕本刑為5 年以上有期徒刑之罪，本院除認聲請人涉犯
      上開罪名犯罪嫌疑重大外，並已審酌聲請人可預期判決刑
      度既重，原審亦已判處重刑，其為規避未來確定後刑罰之
      執行，妨礙審判程序進行可能性增加，國家刑罰權難以實
      現之危險亦較大，自有相當理由可認被告另有逃亡之虞之
      羈押原因，為防免其實際發生，復斟酌命被告具保、責付
      限制住居均不足以確保審判或執行程序之進行，為確保訴
      訟程序順利進行，而使國家刑罰權得以實現，並維持重大
      之社會秩序及增進公共利益，應認有羈押之必要，爰依刑
      事訴訟法第101 條第1 項第3 款裁定聲請人應予羈押等語
      （參本院99年度上訴字第387 號卷83頁），足見本院對聲
      請人是否符合羈押要件，除依刑事訴訟法第101 條第1 項
      第3 款之規定予以審酌外，並對聲請人是否有羈押之必要
      （即非予羈押，顯難進行追訴、審判或執行），已衡量限
      制其防禦權之行使與社會秩序、公共利益之維護，兩者間
      否有違反比例原則，故聲請人認：本院僅以其涉犯最輕本
      刑為5 年以上有期徒刑之罪（即刑事訴訟法第101 條第1
      項第3 款）即裁定聲請人予羈押云云，則有誤會。此外，
      復查聲請人未有符合刑事訟訴法114 條（駁回聲請停止羈
      押之限制）之規定，故應認聲請人聲請撤銷羈押，為無理
      由。
（三）依上所述，本件聲請人羈押之原因既尚未消滅，故其所請
      撤銷羈押，自難准許，應予駁回，特此裁定。
中    華    民    國    99    年    4     月    21    日
                    刑事第十庭  審判長法  官 陳中和
                                      法  官 林水城
                                      法  官 李政庭
以上正本證明與原本無異。
如不服本裁定應於送達後5日內向本院提出抗告狀。
中    華    民    國    99    年    4     月    21    日
                                      書記官 周青玉

司法院資訊處製作；財團法人民間司法改革基金會備份。
